臺灣臺北地方法院刑事判決
111年度審易字第1685號
公  訴  人  臺灣臺北地方檢察署檢察官
被      告  薛乃維



選任辯護人  李子聿律師
上列被告因違反藥事法案件，經檢察官提起公訴（111年度偵字
第12084號），本院判決如下：
    主  文
本件免訴。
    理  由
一、公訴意旨略以：被告薛乃維為○○○○診所（設○○市○○區○○○路0
    段000號、000號00樓）整型科兼診醫師，與○○○○診所簽訂手
    術房合約契約書，合作期間自民國109年4月7日起至110年4
    月6日止，約定合作期間內，由○○○○診所提供場地、基本醫
    療設備及耗材供被告手術使用，假體、填充物、肉毒桿菌等
    特殊器材由被告自備。被告本應注意沃醫學公司（下稱沃醫
    學公司）於108年1月14日、1月23日，分別取得第三級醫療
    器材「"波力媚"新力波乳房植入物」（"Establishment" Si
    lkSurface PLUS Breast Implants，衛部醫器輸字第031943
    號）、「"波力媚"愛格爾乳房植入物」（"Establishment" 
    Ergonomix Round Silksurface Breast Implants，衛部醫
    器輸字第032220號，下合稱波力媚乳房植入物）之醫療器材
    製造及輸入許可證，沃醫學公司為上開波力媚乳房植入物在
    中華民國之獨家代理商，被告應注意僅有沃醫學公司得輸入
    、供應及販賣波力媚乳房植入物，而依當時客觀上情形，亦
    無不能注意之情事，竟疏未注意及此，於109年11月前某日
    ，以不詳方式取得非沃醫學公司所輸入之來源不明「"波力
    媚"愛格爾乳房植入物」醫療器材後，供應給手術病患使用
    ；嗣因被告委託不知情之李京軒醫師代為於109年11月25日
    ，在○○○○診所，為本應由其進行隆乳手術之病患進行手術，
    並供應前述置於○○○○診所、來源不明之「"波力媚"愛格爾乳
    房植入物」給李京軒進行手術，李京軒因被告供應之「"波
    力媚"愛格爾乳房植入物」乳房植入物尺寸不合，而向沃醫
    學公司業務人員徐漢民緊急調貨，並以通訊軟體LINE傳送前
    述2盒「"波力媚"愛格爾乳房植入物」照片給徐漢民，經徐
    漢民查詢照片中產品序號係輸往越南而非輸入臺灣之產品，
    始查悉上情。因認被告涉犯藥事法第84條第3項、第2項之過
    失供應未經核准之醫療器材罪嫌。
二、按犯罪後之法律已廢止其刑罰者，應諭知免訴之判決，並得
    不經言詞辯論為之，刑事訴訟法第302條第4款、第307條分
    別定有明文。又醫療器材管理法第83條規定：「自本法施行
    之日起，醫療器材之管理，應適用本法之規定，藥事法有關
    醫療器材管理法之規定，不再適用。」其緣由係鑒於醫療器
    材產品之開發與種類走向多元化發展，加之業者經營方式、
    分級管理模式等部分皆與藥品迥然不同，為保障國人使用醫
    療器材之安全、效能及品質、增進國民健康及強化醫療器材
    管理，並因應國際醫療器材管理法規快速變化趨勢，故衛生
    福利部食品藥物管理署將醫療器材的管理從「藥事法」抽離
    ，獨立立法，制定「醫療器材管理法」，該法於109年1月15
    日經總統公布，並自110年5月1日開始施行，合先敘明。
三、查，被告行為時及行為後，就醫療器材之管理，先後有下列
    規定：
  ㈠藥事法第84條規定：「未經核准擅自製造或輸入醫療器材者
    ，處3年以下有期徒刑，得併科新臺幣1,000萬元以下罰金」
    （第1項）、「明知為前項之醫療器材而販賣、供應、運送
    、寄藏、牙保、轉讓或意圖販賣而陳列者，依前項規定處罰
    之」（第2項）、「因過失犯前項之罪者，處6月以下有期徒
    刑、拘役或科新臺幣500萬元以下罰金」（第3項）。
  ㈡醫療器材管理法第62條規定：「意圖販賣、供應而違反第25
    條第1項規定，未經核准擅自製造或輸入醫療器材，或違反
    第25條第2項規定，應辦理查驗登記而以登錄方式為之者，
    處3年以下有期徒刑、拘役或科或併科新臺幣1,000萬元以下
    罰金」（第1項）、「明知為前項之醫療器材而販賣、供應
    、運送、寄藏、媒介、轉讓或意圖販賣而陳列者，亦同」（
    第2項）。
  ㈢經比較藥事法第84條、醫療器材管理法第62條規定可知，被
    告行為後，關於販賣、供應未經核准、許可之醫療器材之行
    為，醫療器材管理法第62條僅處罰故意犯，並無處罰「過失
    犯」，而醫療器材管理法第62條之立法理由亦敘明：「一、
    參考藥事法第84條規定，應辦理查驗登記之醫療器材因屬風
    險性較高產品，須實際審查其技術文件，始核發許可證，爰
    此類產品與適用登錄制度產品之管理密度不同，第25條第2
    項爰規定不得以登錄方式為之；違反者應處刑事罰。二、明
    知為第1項之不法產品，而有販賣、供應、運送、寄藏、媒
    介、轉讓或意圖販賣而陳列之行為，致該等不法產品得以流
    通，有侵害民眾身體、健康法益之虞，爰於第2項規定處刑
    事罰。三、另藥事法第84條針對因過失販賣、供應等未經核
    准之醫療器材係處以刑事罰，然考量該過失行為之倫理可歸
    責性較低，實務上多予被告得易科罰金之判決，復考量刑罰
    謙抑性，爰認以行政罰究責即為已足。」即醫療器材管理法
    第62條之立法理由第3項已明白表示行為人因「過失」而販
    賣、供應未經核准之醫療器材，僅以行政罰即足以處罰其應
    負擔之責任，無須以刑法相繩，即就過失行為予以除罪化。
  ㈣從而，檢察官起訴本件被告涉犯藥事法第84條第3項、第2項
    之過失供應未經核准之醫療器材罪嫌，因其行為後醫療器材
    管理法係規範醫療器材之特別性法律，就醫療器材之規範已
    不再適用藥事法之規定；其中有關「過失」販賣、供應未經
    核准之醫療器材之法律責任，在醫療器材管理法第62條及其
    立法理由已明白予以除罪化，基於特別法優於普通法之法理
    ，屬刑事訴訟法第302條第4款所指「犯罪後之法律已廢止其
    刑罰者」之情形，自應依法對被告為免訴判決，並不經言詞
    辯論為之。至於公訴意旨所載被告之行為，是否應受行政裁
    處，則應由相關單位另行依法處理，附此敘明。
據上論斷，應依刑事訴訟法第302條第4款、第307條，判決如主
文。
本案經檢察官李巧菱提起公訴。
中　　華　　民　　國　　111 　年　　9 　　月　　23　　日
　　　　　　　　　刑事第二十一庭  法　官　王星富
上正本證明與原本無異。 
如不服本判決應於收受送達後20日內向本院提出上訴書狀，並應
敘述具體理由；其未敘述上訴理由者，應於上訴期間屆滿後20日
內向本院補提理由書（均須按他造當事人之人數附繕本）「切勿
逕送上級法院」。告訴人或被害人如對於本判決不服者，應具備
理由請求檢察官上訴，其上訴期間之計算係以檢察官收受判決正
本之日期為準。 因疫情而遲誤不變期間，得向法院聲請回復原
狀。
                                  書記官  林思辰
中　　華　　民　　國　　111 　年　　9 　　月　　23　　日